---
editor_options: 
  markdown: 
    wrap: 72
---

# blbalbla

Пакеты представляют собой коллекции функций, данных и документации,
которые расширяют возможности базовых пакетов, установленных по
умолчанию, служат ключевым средством для разделения и повторного
использования кода. Репозиторий -- место, где хранятся пакеты. Наиболее
распространенные репозитории:

1)  **Сервер CRAN** -- компьютер, размещенный на территории Департамента
    статистики и математики Венского экономического университета в
    Австрии. Если бы каждый пользователь R выполнял скачивание с
    официального сервера, то сервер бы завис, поэтому по всему миру
    существует множество сайтов-зеркал. Если Вы нашли пакет в CRAN и
    хотите установить его на свой компьютер, то можно для этого
    использовать функцию install.packages(), поместив имя пакета в
    круглых скобках и в кавычках, например: install.packages(«dplyr»)
    install.packages(«xlsx») Список зеркал CRAN: ▪ самое верхнее зеркало
    -- это 0-Cloud, обычно это самый подходящий вариант, поскольку оно
    предоставляет автоматическое перенаправление на сервер по всему миру
    и спонсируется RStudio. ▪ можно выбрать другое зеркало, например,то,
    что географически ближе к вам.

2)  **Bioconductor** -- специализированный репозиторий с открытым
    программным кодом по биоинформатике. При установки пакета
    Bioconductor в версии R 3.5 или новее следует использовать пакет
    **BiocManager**:

```{r,  message=FALSE, warning=FALSE, eval = FALSE}
# Для установки основных пакетов
install.packages("BiocManager") 
if (!requireNamespace("BiocManager", quietly = TRUE))

# Bioconductor введите: BiocManager::install("edgeR") или необходимо

install.packages("BiocManager") 
BiocManager::install("имя_пакета")

```

3)  **GitHub** -- репозиторий для проектов с открытым кодом, содержит
    программное обеспечение для контроля версий, имеет неограниченное
    пространство, простой интерфейс обмен данными и часто используется
    для совместной работы. При подключении к GitHub используется пакет
    devtools, который устанавливается вначале и загружается:

```{r,  message=FALSE, warning=FALSE, eval = FALSE}
install.packages("devtools") 
library(devtools) 
# Теперь можно установить
# пакет из GitHub, используя следующий код:
devtools::install_github("имя_автора/имя_пакета")
```
