---
title: "ВВЕДЕНИЕ В ЯЗЫК R: пакеты dplyr, ggplot2, stats"
author: "М.Л. Никонорова, А.В. Тишков, Н.П. Волков."
site: bookdown::bookdown_site
output: pdf_document
editor_options:
  markdown:
    wrap: sentence
---

# Типы и структуры данных, индексирование

## Типы данных

В среде R важное значение принимает регистр букв, например, **Data** и **data** -- 2 различные переменные.
Имя переменных должно всегда начинаться с буквы, но может сочетать и буквы и цифры, а также нижнее подчеркивание.

🚩  **Численный тип данных (Numeric)**

Численный тип данных может быть целым (*integer*) или действительным (*double*).\
Любое число автоматически считается как число двойной точности (*double*), т.е.
при вводе числа 2, а памяти храниться число 0x 4000 0000 0000 0000.

При описании данных как *numeric* если необходимо, чтобы в памяти хранилось целое число, то добавляется к числу буква «**L**», например, 2L.

🚩  **Численный тип данных (Integer)**

Тип данных всегда является целым числом: 31, 45, 2157.

🚩  **Логический тип данных (Logical)**

Тип данных принимает 2 значения - **TRUE** (T) и **FALSE** (F).

🚩  **Символьный тип данных (Character)\
** Символьный тип данных задается с помощью двойных кавычек **""**, например, \
my_name  \<- "Петров Петр Иванович".

Предложение можно получить путем склеивания (конкатенации) строк и для этого используется функция **paste**:

```{r}
paste("Hello,","Petrov!", "It's", "a", "nice","day!")
```

🚩  **Специальное значение -- отсутствующее значение NA (Not Available)**

NA -- это пропущенный тип данных любого типа, большинство операций, включающих в себя NA, снова производит NA:

```{r}
data <- c(1,3,NA)
data+1
NA^0
```

Проверить принадлежность заданной переменной к любому типу данных или преобразовать переменную можно с помощью функций:

| *Принадлежность переменной* | *Преобразование типа переменной* |
|-----------------------------|----------------------------------|
| is.numeric(имя_объекта)     | аs.numeric(имя_объекта)          |
| is.integer(имя_объекта)     | as.integer(имя_объекта)          |
| is.logical(имя_объекта)     | as.logical(имя_объекта)          |
| is.character(имя_объекта)   | as.character(имя_объекта)        |

Для преобразования из одного типа данных в другой используются функции:\
Например:

```{r}
is.integer(5L)
is.integer(5)
```

В R предусмотрена специальная функция **is.na()**, которая проверяет наличие NA в переменной:

```{r}
data <- c(3,5,NA,7)
is.na(data)
```

Оператор присваивания в R обозначается как сочетание символов «**\<-**» (дословно, присваивание определенного значения объекту слева).

Выражения языка R оформляются в скрипте по строкам, в одной строке можно вводить несколько команд разделяя их символом «**;**».

***Просмотр значений переменной*** -- достаточно ввести в консоли ее имя и нажать Enter.

***Просмотр структуры переменной*** -- используется функция **str().**

***Просмотр типа данных переменной*** -- используется функция **class()**.

***Удаление переменной*** -- используется функция **rm()**.

## Структуры данных

#### 🚩  **Векторы**

Векторы бывают следующих типов:

-   целые

-   действительные или вещественные

-   символьные

-   логические

📚 **Функция c()**: создание вектора.
Название с() происходит от слов *concatenate* и *combine.*

При создании вектора сожно указывать интервал значений, элементы вектора могут иметь имя:

```{r}
x1 <- c(1.8, 2.5, 3.6)
x1
x2 <- c(2:7)
x2
x3 <- c(x=2.7,y=5.2,z=4.8)
x3
x4 <- c(2.9,-3,6,-0.8)
names(x4)<-c("x","y","z")
x4
```

📚 **Функция length()**

Определяет длину вектора:

```{r}
vect <- c(3,5,7,8,12,54,67,889,9)
length(vect)
```

📚 **Функция vector()**

Создает пустой вектор заданной длины:

```{r}
vect <-vector("numeric", length = 11)
vect
```

📚 **Функция rep()**

Повторяет переданный вектор заданное количество раз:

```{r}
rep(c(3,7,12),3)
```

📚 **Проверка принадлежности вектору %in%**

Проверяет принадлежность элемента данному вектору:

```{r}
3 %in% c(1,3,5,2,4)
```

📚 **Функция all()**

Проверяет принадлежность всего вектора данному вектору:

```{r}
all(c(1,5,3) %in% c(1,2,3,4,5))
```

📚 **Функция typeof()**

Определяет текущий тип вектора:

```{r}
typeof(c(1,2L,3))
typeof(c(TRUE, FALSE, FALSE, NA, TRUE, NA))
```

📚 **Логический индексный вектор** **is.na()**

Фильтрирует пропущенные значения, выбирает из вектора только те значения, которые соответствуют TRUE:

```{r}
x <- c(-2.91857697,NA,NA,-2.65096792,NA,NA,NA,-0.08976424,NA,0.8869572, NA,-0.64943055,NA,-0.73531225,0.19626571,NA,1.0573,NA,-0.7041749)
y <- x[!is.na(x)]
y
```

#### 🚩  **Матрицы**

Матрица обобщает векторы, это двумерные структуры данных, которые состоят из элементов одного типа (например, числовые, символьные или логические).
Элементы матрицы упорядочены в строки и столбцы.

📚 **Функция matrix()**

Создает матрицу:

```{r}
m <- matrix(c(4,5,6,7,8,9), nrow = 2, ncol = 3)
m
```

При добавлении byrow=T матрица заполняется построчно:

```{r}
m <- matrix(c(4,5,6,7,8,9), nrow = 2, ncol = 3, byrow=T); m
```

Нулевая матрица:

```{r}
m <- matrix(0, nrow = 2, ncol = 3); m
```

📚 **Функция dim()**

Определяет размер матрицы:

```{r}
m <- matrix(1, nrow = 2, ncol = 3); dim(m)
m=4:9
dim(m)=c(2,3); m
```

📚 **Функции ncol() и nrow(0)**

Определяют количество столбцов в матрице -- ncol() и количество строк -- nrow():

```{r}
m=12:17
dim(m)=c(3,2)
ncol(m)
nrow(m)
```

📚 **Функции colnames() и rownames()**

Выводят или задают названия столбцов colnames()и названия строк rownames():

```{r}
m=10:17
dim(m)=c(2,4)
colnames(m) = c("a","b","c","d")
rownames(m) = c("alpha","beta"); m
```

📚 **Функции cbind() и rbind()**

Объединяют векторы по строкам rbind() и по столбцам cbind() в матрицу

```{r}
x <- 8:10
y <- 11:13
cbind(x,y)
rbind(x,y)
```

#### 🚩  **Факторы**

Факторы - уровни категориальных (номинальных и порядковых) данных, могут быть числовыми данными.

📚 **Функция factor()**

Позволяет получить фактор из категориальной переменной, количественной переменной и из константы

```{r}
sex <- c("м","м","ж","м","ж","ж","ж")
sex_f <- factor(sex); sex_f
age <- sample(1:70, 10, replace=T)
age.ranges = cut(x=age,breaks=c(0,18,70))  
# разделяет возраст от 0 до 70 на 2 возрастные группы
str(age.ranges)
x <- factor(c("yes","no","yes","no","no"))
x


```

#### 🚩  **Списки**

Списки содержат данные разного типа, элемнты списка именуются также как элементы вектора.\
Списки могут содержать другие списки, что позволяет создавать иерархические или многоуровневые структуры

```{r}
my_list <- list("hello", 1.5, TRUE, 1+2i); my_list
my_list <- list(a="PI", b=3.14); my_list$a; my_list$b 
nested_list <- list(personal_info = list(name="Bob", age = 30), scores = c(88, 76, 90)); nested_list
```

#### 🚩  **Фрейм данных -- Data Frame**

Фрейм данных представляет собой таблицы, в которых в разных стобцах можно хранить различные типы данных.

```{r}
patient_age <- c(19,20,22,21,22)
patient_name <- c("Петров","Иванов","Сидорова","Камышева","Усачёв")
surgery <- c(1,1,0,1,0)  # 2 пациента до операции и 3 пациента после операции
room<-data.frame(patient_name, patient_age, surgery); room

```

📚 **Функция head()**

Выводит первые строки data.frame

```{r}
patient_age <- c(19,20,22,21,22,25,18,20,23,29)
patient_name <- c("Петров","Иванов","Сидорова","Камышева","Усачёв","Терентьев","Шарова","Храмова","Уткина","Калугина")
surgery <- c(1,1,0,1,0,1,1,0,1,1)  # 2 пациента до операции и 3 пациента после операции
room<-data.frame(patient_name, patient_age, surgery)
head(room) # выводит первые 6 строчек и заголовки столбцов data.frame
```

## Индекcирование в R

🚩  **Индексирование векторов**

|                |                                            |
|----------------|--------------------------------------------|
| x[n]           | n-й элемент                                |
| x[-n]          | все элементы за исключением n-го элемента  |
| x[1:n]         | первые n элементов                         |
| x[-(1:n)]      | все элементы от значения n+1 до последнего |
| x[c(1,5,4)]    | 1, 5, 4 элементы                           |
| x["name"]      | элементы с заданным именем "name"          |
| x[x\>4]        | все элементы больше 4                      |
| x[x\>4 & x\<6] | все элементы больше 4 и меньше 6           |

🚩  **Индексирование списков**

|             |                                                     |
|-------------|-----------------------------------------------------|
| x[n]        | список, состоящий из n элементов (заголовки списка) |
| x[[n]]      | доступ к элементу списка по индексу n               |
| x\$name     | доступ к элементу списка по имени "name"            |
| x[["name"]] | доступ к элементу списка по имени "name"            |

🚩  **Индексирование матриц**

|            |                                             |
|------------|---------------------------------------------|
| x[i,j]     | элемент на пересечении i строки и j столбца |
| x[i,]      | i-ая строка и все столбцы                   |
| x[,j]      | j-ый столбец и все строки                   |
| x[,c(1,4)] | столбцы 1 и 4                               |
| x["name",] | элементы с заданным именем "name"           |

🚩  **Индексирование таблиц данных (data frame)**

|            |                                  |
|------------|----------------------------------|
| x[["name]] | столбец с заданным именем "name" |
| x\$name    | столбец с заданным именем "name" |

-   Пример записи x[2,3] -- это элемент во второй строке и в третьем столбце.

-   x[1,] и z[,2] -- первая строка и второй столбец соответственно.
    По умолчанию эти операции возвращают вектор, а не матрицу.
    Если необходимо, чтобы результатом выполнения операции была матрица, то необходимо использовать дополнительный параметр x[1, drop=FALSE].

-   Используемые \$ и [[]] работают очень похоже, но значение в двойных квадратных скобках может быть вычислено, а имя после знака \$ -- нет.

-   Списки бывают вложенными и доступ к элементам осуществляется с помощью вложенных скобок, например, x[[1]][[3]].
    Однако, можно сделать запись более понятной с помощью функции c(): x[[c(1,3)]].
