---
title: "ВВЕДЕНИЕ В ЯЗЫК R: пакеты dplyr, ggplot2, stats"
author: "М.Л. Никонорова, А.В. Тишков, Н.П. Волков."
site: bookdown::bookdown_site
output: pdf_document
editor_options:
  markdown:
    wrap: sentence
---

# Управление данными

## 📚 Условные операторы

Условный оператор позволяет выбирать из 2х альтернативных путей проверяя условие по ДА.

-   Полная форма оператора:\
    if (условие_полное) {\
    \# код\
    } else {\
    \# код1\
    }

    ИЛИ

    if (условие_полное) print("Hello") else print("OK")

    ИЛИ

    ifelse(условие_полное, код_if_TRUE, код_if_FALSE)

-   Неполная форма оператора:\
    if (условие_неполное) {\
    \# код\
    }

    ИЛИ

    if (условие_неполное) print("Hello")

```{r}
ID <- c(1,2,3,4,5,6,7)
age <- c(19,36,51,27,45,23,32)
diabetes <- c("type1","type2","NO","type2","type1","type1","NO")
type_work <- c("hard","light","middle","middle","light","hard","light")
glucose <- c(5.4,5.8,6.1,7,7.4,6.8,5.2)
weight <- c(60,75,80,68,65,55,72)
height <- c(170,175,172,158,160,164,180)
patient_df<-data.frame(ID, age, diabetes, glucose, weight, height, type_work); patient_df
# неполный оператор если
if (patient_df[3,3] == "NO") print("нет поставленного диагноза диабет")
# полный оператор если
if (patient_df[5,2] == 45) print(patient_df[5,3]) else print("нет данных")
ifelse(patient_df$glucose > 5.5,print(patient_df$diabetes),print(patient_df$glucose))
```

**Иногда при выоде столбца числовых данных появляются "".**\
Это означает, что необходимо перевести данные столбца таблицы в числовые данные и для этого можно использовать:\
1) функцию преобразования **as.numeric():** patient_df\$glucose \<- as.numeric(patient_df\$glucose)\
2) функцию печати **print()**: print(patient_df\$glucose, quote=FALSE)\
3) функцию печати cat(): cat(patient_df\$glucose)

```{r}
patient_df_glucose <- c("5.4", "5.8", "6.1", "7", "7.4", "6.8", "5.2")
print(patient_df_glucose)
print(patient_df_glucose, quote=FALSE)
print(as.numeric(patient_df_glucose))
cat(patient_df_glucose)
```

-   Вложенная форма оператора:

При создания сложных условных операций комбинируются несколько условий последовательно.
Для этого используют полную форму оператора\
ifelse(условие_полное, код_if_TRUE, код_if_FALSE)

```{r}
# Пример data.frame
patients <- data.frame(
  name = c("Anna", "Bill", "Clara", "Daniel", "Eva"),
  cholesterol = c(180, 250, 220, 195, 235),
  blood_pressure = c(120, 140, 128, 135, 150),
  age = c(25, 45, 35, 50, 40)
)

# Критерии для оценки состояния здоровья:
# Если холестерин выше 240 И давление выше 140, статус "Высокий риск"
# Если возраст больше 40 И холестерин между 200 и 240, статус "Средний риск"
# Если холестерин меньше 200 И давление ниже 130, статус "Здоров"
# Во всех остальных случаях статус "Требует дополнительного обследования"

patients$status <- ifelse(
  patients$cholesterol > 240 & patients$blood_pressure > 140, "Высокий риск ", 
  ifelse(
    patients$age > 40 & patients$cholesterol > 200 & patients$cholesterol <= 240, "Средний риск ",
    ifelse(
      patients$cholesterol < 200 & patients$blood_pressure < 130, "Здоров ", 
     "Требует дополнительного обследования "
    )
  )
)
print(paste(patients$status, patients$name))
```

В примере рассмотрена классификация медицинского статуса пациентов на основе их уровня холестерина, давления и возраста.

## 📚 Операторы цикла

-   **Цикл for()** предназначен для выполнения блока кода заданное число раз, чаще всего используются для перебора элементов объекта (списка, вектора и т.д.)

Синтаксис оператора:\
**For** (index in for object) { операторы, код }

```{r}
for(i in 1:10) {
       cat(i," ")
}
```

Пример цикла показавает, что в цикле переменной i на каждой итерации цикла присвоивается значение 1, 2.
3, 4, 5, 6, 7, 8, 9, 10 и выводится на печать, затем цикл завершается.

Циклы for() могут быть вложены друг в друга.
Вложенные циклы обычно необходимы для многомерных или иерархических структур данных (например, матриц или списков).

```{r}
x <- matrix(1:6, 2, 3)
for(i in seq_len(nrow(x))) {
       for(j in seq_len(ncol(x))) {
              print(x[i, j])
       }   
}
```

-   **Цикл while() --** цикл с предусловием,вначале проверяет условие и если оно истинно, то выполняется тело цикла. После выполнения тела цикла условие проверяется снова, а так далее, пока условие не станет ложным, после чего цикл завершается.

Синтаксис оператора: **while** (логическое выражение) { операторы, код }

```{r}
count <- 0
while(count < 10) {
        cat(count, "  ")
       count <- count + 1
}

sum <- 0
i <- 1
while (i <= 10) {
  sum <- sum + i
  i <- i + 1
}
print(sum)
```

В первом и во втором примере переменные count и i увеличиваются на 1 на каждом шаге и цикл продолжается до тех пор, пока i не превысит 10.

Цикл while() полезен, когда неизвестно заранее, сколько раз неоходимо выполнить тело цикла, но известно условие его завершения.

**Осторожно:** важно удостовериться, что условие в цикле while() в какой-то момент становится ложным, иначе можно столкнуться с бесконечным циклом.

Допустим, что случайно запущен бесконечный цикл, его можно прервать нажав Ctrl+C или остановить выполнение через интерфейс среды разработки, например, нажав кнопку "stop" в RStudio.

-   **Цикл repeat()** -- цикл с постусловием, вначале выполняется тело цикла, а потом проверяется условие.
    Repeat() может запустить бесконечный цикл с самого начала и единственный способ выйти из цикла - это вызвать break.

    Синтаксис оператора: **repeat** {операторы, код;  break}

    ```{r}
    data <- c()
    x <- 0
    repeat {
       x <- x+1
       data[x] <- x
       print(data)
       if (x >= 4){
          break
          }
    }
    ```

    В примере созадан пустой вектор и определено его начальное значение как х=0, увеличили х на 1 и, затем, вставили значение х в х-ю позицию вектора.
    Как только значение x достигло 4 цикл повторения разрывается.

    +--------------------------------------------------------------------------------------------------+-------------------------------------------------------------------------------------------------------+
    | Оператор break                                                                                   | Оператор next                                                                                         |
    +==================================================================================================+=======================================================================================================+
    | -- используется внутри цикла (repeat, for, while) для остановки и передачи управления вне цикла; | -- используется внутри цикла (repeat, for, while) для пропуска действий и запуска к следующего цикла. |
    |                                                                                                  |                                                                                                       |
    | -- используется в условном операторе if внутри else ветви или при проверки TRUE                  | -- используется в условном операторе if внутри else ветви или при проверки TRUE                       |
    +--------------------------------------------------------------------------------------------------+-------------------------------------------------------------------------------------------------------+
    | if (test_expression) {\                                                                          | if (test_condition) {\                                                                                |
    | break\                                                                                           | next\                                                                                                 |
    | }                                                                                                | }                                                                                                     |
    +--------------------------------------------------------------------------------------------------+-------------------------------------------------------------------------------------------------------+

    ```{r}
    x <- 1:5
    for (val in x) {
        if (val == 3){
           break
        }
      cat(val," ")
    }
    print("break")

    x <- 1:5
    for (val in x) {
        if (val == 3){
            next
         }
      cat(val," ")
    }
    print("next")
    ```
