---
title: "ВВЕДЕНИЕ В ЯЗЫК R: пакеты dplyr, ggplot2, stats"
author: "М.Л. Никонорова, А.В. Тишков, Н.П. Волков."
site: bookdown::bookdown_site
output: pdf_document
editor_options:
  markdown:
    wrap: sentence
---

# Команды apply(), sapply(), lapply()

## 📚 **apply()**

Применяет любую функцию к строке или столбцу таблицы данных (data.frame) или матрицы.

**apply(data_frame,index,Fun=)**, где\
\
data_frame -- имя таблицы данных\
index -- принимает значение 1 (функция применяется к строкам) ии значение 2 (функция применяется к столбцам)\
Fun -- имя функции, например, sum или function(d) d\^2+d

```{r women}
apply(women,2,mean)
```

## 📚 sapply()

Применяется аналогично apply(), но только к векторам и спискам.
Позволяет избежать создания циклов.

**sapply(data_Fun, simplify=TRUE, USE.NAMES = TRUE)**, где\
\
data_frame -- имя таблицы данных\
Fun -- имя функции, например, sum или function(d) d\^2+d\
simplify = TRUE по умолчанию, логический аргумент, говорит о выводе результата в виде вектора\
USE.NAMES = TRUE по умолчанию, логический аргумент, говорит о том, что в качестве названий выводимых результатов используется data_frame.

```{r}
x <- list(a = 1:10, beta = exp(1:3), logic = c(TRUE,FALSE,TRUE,FALSE))
sapply(x, quantile)
```

## 📚 lapply()

Аналогична sapply(), но работает со списками

**lapply(data_Fun, simplify=TRUE, USE.NAMES = FALSE)**, где\
\
data_frame -- имя таблицы данных\
Fun -- имя функции, например, sum или function(d) d\^2+d\
simplify = TRUE по умолчанию, логический аргумент, говорит о выводе результата в виде вектора\
USE.NAMES = FALSE по умолчанию, логический аргумент, говорит о том, что в качестве названий выводимых результатов используется list.

```{r}
x <- list(a = 1:10, beta = exp(1:3), logic = c(TRUE,FALSE,TRUE,FALSE))
lapply(x, length)   # возвращает длины элементов списков

```

```{r}
x <- women$weight
lapply(women,function(x) (x/100)^2)
```
